【裁判字號】    88,訴,1083
【裁判日期】    890830
【裁判案由】    給付買賣價金
【裁判全文】
臺灣彰化地方法院民事判決                        八十八年度訴字第一○八三號
    原      告  聖坤股份有限公司
    法定代理人  李臺生
    訴訟代理人  甲○○
    被      告  瑪爾森國際有限公司
    法定代理人  丙○○
    訴訟代理人  陳亦奇律師
    複代 理 人  乙○○
右當事人間請求給付買賣價金事件，本院判決如左：
    主      文
被告應給付原告新臺幣肆萬壹仟零元，及自民國八十八年四月十五日起至清償日止
，按年息百分之五計算之利息。
原告其餘之訴駁回。
訴訟費用由被告負擔百分之四，餘由原告負擔。
本判決第一項於原告以新臺幣壹萬肆仟元供擔保後，得假執行；但被告如於假執行程
序實施前以新臺幣肆萬壹仟零參元為原告預供擔保後，得免為假執行。
原告其餘假執行之聲請駁回。
    事      實
甲、原告方面：
一、聲明：
  (一)被告應給付原告新台幣 (下同)一百零六萬一千六百五十三元，及自民國 ( 下
      同)八十八年四月十五日起至清償日止，按年息百分之五計算之利息。
  (二)訴訟費用由被告負擔。
  (三)原告願供擔保，請准宣告假執行。
二、陳述：
  (一)被告於八十七年十二月間，分別向原告訂購二批各式自行車，訂單編號為九九
      ０三六、九九０三九，嗣原告於八十八年二、三月間依約經被告驗收後出貨結
      關，而被告應於結關日簽發二十日即期票給付全部貨款，此有上開訂購單及原
      告結關後開給被告編號九九０三九訂購單之含百分之五稅金之統一發票二紙為
      憑。因訂購單編號九九０三六部分，被告尚欠尾款三萬九千二百七十元未付，
      而訂購單編號九九０三九部分，總價金五百六十六萬八千六百四十五元，僅付
      四百六十四萬六千二百六十二元，尚欠一百零二萬二千三百八十三元未付，故
      二次訂購單未付貨款共一百零六萬一千六百五十三元；又被告應於結關日簽發
      二十日即期票給付，上開二批貨之最後結關日為八十八年三月二十五日，向後
      延二十日為八十八年四月十五日，被告應自該日起給付遲延利息。原告曾依買
      賣關係請求被告付款，被告均置之不理，為此提起本訴。
  (二)原告曾於八十八年十一月五日寄發存證信函催請被告付款，詎被告於八十八年
      十月十一日始以存證信函答覆客戶退貨扣款而拒付云云，因本件系爭貨款買賣
      ，被告於出貨結關日即有依約付款之義務，且依民法第三百七十三條規定，買
      賣標的物之利益及危險，自交付時起，均為買受人承受負擔，又若有瑕疵，買
      受人之被告亦應依民法第三百五十六條第一、二項為檢查通知原告之義務，然
      被告從未通知有何瑕疵，應視為承認其受領之物為無瑕疵，迄今已逾付價金期
      限六個月以上，始以其客戶退貨拒付價金，空口辯解即非實在。
  (三)對被告抗辯之陳述：
   1、被告抗辯稱八十七年五月間，原告曾賠償二十八萬餘元云云，原告否認之，而
      當時僅因數額不大，且錢在被告手中，原告對被告之無理要求，僅不願追究而
      已，並非原告同意折讓。
   2、兩造間買賣貨物，出貨前均經被告驗貨認可通過，始可出關，而被告事後抗辯
      德商稱貨物有瑕疵，並寄交折讓單抵銷扣除七十九萬零七十元部分，原告亦否
      認之，因被告從未通知德商如何，亦未交付任何折讓單予原告，被告之抗辯顯
      屬無據。況被告折讓之六十台自行車，據稱係被告疏忽訂購型式錯誤，且訂購
      不同規格，被告藉此賴債，有違履行債務之誠信原則。
   3、緩期清償二十三萬零五百八十元部分當時有口頭同意，僅緩期二星期而已 (原
      告法定代理人於八十九年八月十六日言詞辯論期日之陳述)。
   4、本件交易，原告均準時交貨，被告亦無為交貨遲延而取銷訂單情事，且交貨貨
      品之品質有無不良及該由何方負責，應依民法第三百七十三條及第三百五十六
      條規定處理，被告抗辯訂購單第四項之﹁另如品質不良發生退貨亦同 (由貴廠
      負責賠償) ﹂，係指出關交貨前品質不良及退貨之情形而言。被告既自始從未
      通知原告買賣標的物有何瑕疵，其遲延付款後始臨訟編造貨物瑕疵，應為賴債
      之藉口而已。
   5、被告提出之﹁德文公證書﹂，僅係被告委託其當事人之德國律師所為，為私法
      上委任關係，不具有公證性，且該傳真函文，係指賣方  (被告)製造品質不良
      ，致買方索賠，惟此乃被告與第三人間之事，與原告無關，被告抗辯之貨物瑕
      疵，應由被告負舉證責任，傳真信函乙事，原告否認之。
   6、被告之自行車曾向他人購買，依被告提出有瑕疵之自行車照片，並非原告之產
      品，且原告懷疑被告故意將貨品破壞而主張瑕疵，故原告不願會同看貨。
   7、八十八年四、五月間，被告曾原告提及出貨之自行車有男、女車及顏色不同問
      題，原告認為此為被告與國外廠商處理不當，被告曾邀原告前往德國處理，但
      為原告拒絕。又八十八年五月間，兩造曾與證人詹德福三方談過貨物瑕疵之事
      (是男女車及顏色等問題)，被告曾表示貨物尚未退回來，且當時被告曾要求暫
      緩付款，原告亦曾同意，因事隔數月後，被告不再聯絡，原告始提出訴訟 (原
      告法定代理人於八十九年五月二十六日言詞辯論期日之陳述)。
三、證據：提出訂購單六紙、統一發票二紙、被告未付款明細表、存證信函二紙及德
    國ＷＯＬＦ  ＢＩＣＹＣＬＥ公司傳真信函乙紙等影本為證。
乙、被告方面：
一、聲明：
  (一)原告之訴駁回。
  (二)訴訟費用由被告負擔。
  (三)如受不利判決，請准供擔保宣告免為假執行。
二、陳述：
  (一)原告為自行車製造商，被告為自行車進出口貿易商，兩造自八十五年十一月間
      被告公司成立後開始交易，迄至八十八年六月間止，被告所有出口之自行車均
      向原告購買，交易方式均由被告下訂單予原告量產，俟出貨前由被告進行抽樣
      式之大貨檢驗後，隨即裝配交櫃及託船運輸出口，因採大貨檢驗，並以海陸交
      通接駁運送，難免貨件交付海外客戶時始發現瑕疵，故每宗買賣訂購單注意事
      項第四項明載﹁交貨日期務必遵守，如無法如期出貨，由貴廠  (原告)負責賠
      償，另如品質不良發生退貨時亦同﹂，而所謂品質不良發生退貨，其可能發生
      之時點為貨物運抵國外而交付國外客戶後，即指遭國外客戶退貨之情形，非如
      原告所言僅指出關前之被告退貨而已。
  (二)本件買賣之自行車經被告出口後，德國ＷＯＬＦ  ＢＩＣＹＣＬＥ公司於八十
      八年四月間發現部分有瑕疵，被告通知原告偕同前往理未果，乃依約將遭退之
      六十部自行車，按兩造成交單價  (含稅款)計算損失，從買賣價款中抵銷扣除
      七十九萬零七十元，並開立營業人銷貨退回進貨退出折讓證明單寄交原告收執
      ，在抵銷範圍內，原告之請求為無理由。又德國ＷＯＬＦ公司在本件買賣之扣
      款為美金九萬七千八百九十二．八四元，有德國律師公證書可證。
  (三)除上開遭退之六十台自行車外，尚有三十台自行車存有明顯瑕疵，經溝通後，
      原告同意被告待該批自行車售出後再行支付價款二十三萬零五百八十元，因該
      批貨既未售出，原告亦不得請求該部分之價款。
  (四)被告據以主張抵銷之貨款之有瑕疵自行車確係購自原告，此從原告提出報關日
      期為八十八年三月十日及同年三月十二日之出口報單記載：1、貨物輸出人為
      被告公司；2、買主為德國ＷＯＬＦ公司；3、貨物供應商原告公司；且自行車
      包裝之品名標示與訂購單所載品名相同可知。另上開貨物之離岸出口價格各為
      三百六十六萬七千七百三十八元、二百三十四萬八千五百六十一元，此與原告
      在起訴狀提出向被告請求貨款之兩紙發票金額為三百四十三萬二千九百九十八
      元、二百二十三萬五千六百四十七元大致相符 (出口報單之離岸價格已加計被
      告利潤，故較發票金額為高) 。又被告接獲德國公司通知貨品有瑕疵後，遂暫
      緩付款，並於八十八年四月底或五月初將瑕疵通知原告，有證人詹德福可證，
      然原告均置之不理，遲至八十八年十一月五日，原告始寄發存證信函催告被告
      付款，原告之行為無異規避六個月之瑕疵擔保責任除斥期間，否則若非自知貨
      品有瑕疪，豈有遲至約定付款日七月有餘，始行催告付款之理？
  (五)被告曾以存證信函通知原告派員檢視系爭瑕疵自行車，惟原告並未派員前往，
      有存證信函為證。
三、證據：提出統一發票乙紙、營業人銷貨退回進貨退出或折讓證明單二紙、出口報
    單二紙等影本、存證信函正本乙紙及瑕疵自行車照片乙批為證，並聲請訊問證人
    詹德福。
丙、本院依被告聲請訊問證人詹德福。
    理      由
一、本件原告主張被告於右揭時地向其訂購自行車二批，並已完成結關出貨手續，被
    告尚欠買賣價金一百零六萬一千六百五十三元未付，另被告稱自行車有瑕疵部分
    ，原告均否認等情，被告則以原告製造之自行車經國外客戶發現有瑕疵，應由原
    告負賠償責任，並主張抵銷退貨損失七十九萬零七十元及原告同意緩期清償之二
    十三萬零五百八十元，共一百零二萬零六百五十元等語置辯。
二、本件原告主張被告於右揭時地向其訂購自行車二批，並已完成結關出貨手續，被
    告尚欠買賣價金一百零六萬一千六百五十三元未付之事實，已據其提出被告公司
    之編號三九０三六、三九０三九號訂購單二紙、統一發票二紙、被告未付款項明
    細表乙份及存證信函三紙等影本為憑，亦為被告所不爭執，堪認原告此部分之主
    張為真實。
三、是本件應探究者為兩造對貨物結關出貨後危險負擔之歸屬情形？被告是否於貨物
    交付後之六個月除斥期間內主張瑕疵擔保責任？被告抗辯退貨損失扣款及緩期清
    償是否有據？被告主張瑕疵之自行車是否確為原告製造之自行車？茲分別論述如
    左：
  (一)依原告提出被告簽發而兩造確認之訂購單注意事項第四項載明﹁交貨日期務必
      遵守，如無法如期出貨，本公司得以取消一部分或全部訂單，又如因此蒙受損
      失時，由貴廠  (原告)負責賠償，另如品質不良發生退貨時亦同﹂，而所謂﹁
      品質不良發生退貨﹂之時點為何，原告固主張為結關出貨之日為準，並依民法
      第三百七十三條規定，系爭自行車自交付日即結關出貨之日以後，其危險負擔
      應由買受人之被告承擔云云，然兩造間之自行車買賣，在結關出貨之前僅經被
      告為抽樣式之大貨檢驗，隨即由原告裝配交櫃及託船運輸出口乙節，既為原告
      不爭執，則抽樣式之大貨檢驗在客觀上自無從查看貨品之細部有無瑕疵，必須
      貨品運送至國外客戶收貨後，始有可能發現貨物品質不良之瑕疵所在，況在大
      貨檢驗時若發現貨品存有瑕疵，被告即無同意結關出貨而自毀商譽之可能，此
      種情形自非所謂品質不良而發生退貨可言  (因既未結關出貨，何來退貨？)，
      從而上開訂購單注意事項第四項約定之﹁品質不良發生退貨﹂乙詞，應指被告
      遭國外客戶退貨之情形，始有其約定實益，原告之主張過於狹隘，亦有規避責
      任之嫌，自無可採。又上開訂購單注意事項第四項之約定，顯屬民法第三百七
      十三條但書之﹁契約另有訂定﹂情形，即故意排除民法第三百七十三條本文之
      適用，兩造既合意為上開約定，自應受該約定之拘朿甚明。
  (二)按買受人應按物之性質，依通常程序從速檢查其受領之物，如發現有應由出賣
      人負擔保責任之瑕疵時，應即通知出賣人；買受人怠於為前項通知者，除依通
      常之檢查能發見之瑕疵外，視為承認其受領之物；又買受人因物有瑕疵，而得
      請求減少價金者，其請求權於買受人依第三百五十六條規定為通知後六個月間
      不行使而消滅，民法第三百五十六條第一、二項及第三百六十五條第一項分別
      定有明文。本件出賣人之原告雖主張系爭自行車結關出貨後，迄至催告付款前
      ，從未接獲被告通知系爭自行車有何瑕疵情事云云，然被告曾於八十八年四月
      底或五月初通知原告有關國外客戶對系爭自行車有男、女車誤差及顏色不同等
      瑕疵問題，並曾邀集證人詹德福  (原告公司承辦人，事後已離職)共同會商，
      嗣因原告認為應由被告與國外客戶直接處理，遂不願配合共同前往德國查看系
      爭自行車乙節，已據原告法定代理人李臺生於八十九年五月二十六日言詞辯論
      期日自認在卷，且經證人詹德福到庭結證明確，則被告抗辯稱其已於八十八年
      四月底或五月初通知原告有關系爭自行車瑕疵情事乙節，即屬可信。從而原告
      既於系爭自行車交貨後六個月內收受被告之瑕疵通知，且系爭瑕疵自行車復為
      原告製造無誤  (詳後述)，原告自應依民法第三百五十六條第一項規定負物之
      瑕疵擔保責任。原告否認接獲瑕疵通知，尚無可取。
  (三)又原告固否認系爭瑕疵自行車為其製造，並懷疑系爭瑕疵自行車為被告向他人
      購買或自行破壞後，再向原告主張瑕疵云云，惟當事人主張有利於己之事實，
      就其事實有舉證責任，民事訴訟法第二百七十七條設有規定，原告主張系爭瑕
      疵自行車為被告向他人購買或自行破壞乙節，自始並未提出具體事證以實其說
      ，自難認其就此部分事實已盡舉證責任；況本院曾要求兩造共同會勘系爭瑕疵
      自行車，藉此確認瑕疵責任之歸屬，詎原告事後拒絕配合會勘，無異不願面對
      及承認退貨之系爭瑕疵自行車為其製造之事實 (若非原告製造，其參與會勘更
      能證明系爭瑕疵自行車與其無涉) 。再依被告提出之系爭瑕疵自行車照片及出
      口報單記載資料，發現出口報單之報關日期為八十八年三月十日及同年三月十
      二日與原告提出請款之統一發票日期  (八十八年三月十一日、八十八年三月)
      相近，而出口報單記載之貨物輸出人為被告公司、買主為德國ＷＯＬＦ公司、
      貨物供應商為原告公司，其中自行車之外包裝品名標示復與訂購單所載品名相
      同；另上開二批自行車之離岸出口價格各為三百六十六萬七千七百三十八元、
      二百三十四萬八千五百六十一元，與前開兩紙統一發票金額為三百四十三萬二
      千九百九十八元、二百二十三萬五千六百四十七元亦大致相符 (因出口報單之
      離岸價格已加計被告預期利潤，故較統一發票金額為高) 。足見被告遭德國Ｗ
      ＯＬＦ公司退貨之瑕疵自行車與出口報單記載之自行車應為同一批，從而被告
      抗辯有瑕疵之系爭自行車確屬原告製造甚明。原告僅單純否認上情，復拒絕派
      員會勘，其主張尚難遽信。
  (四)再被告抗辯稱前開自行車遭退貨而受有損失七十九萬零七十元，應從買賣價款
      扣減抵銷，並提出營業人銷貨退回進貨退出或折讓證明單影本為證，此雖為原
      告否認之，然兩造於八十七年五月間曾有類似情事而由原告賠償被告二十八萬
      二千零四十五元之事例，亦有被告提出之八十七年五月六日統一發票及八十七
      年五月十九日營業人銷貨退回進貨退出或折讓證明單影本各乙紙可按，復為原
      告所自認  (參見八十九年一月十三日準備書狀)，況兩造買賣之自行車因﹁品
      質不良而發生退貨﹂時應由原告負責賠償，已如前述，本件系爭自行車既因瑕
      疵而遭被告之國外客戶退貨，原告自應依訂購單注意事項第四項之約定負賠償
      責任，從而被告抗辯就有瑕疵之六十台自行車計算退貨損失為七十九萬零七十
      元，並依民法第三百三十四條第一項規定與應付原告之價款抵銷之，即屬有據
      ，原告僅泛言否認自行車有瑕疵，自無可採。
  (五)至被告抗辯稱原告同意就尚未售出之三十台自行車價款二十三萬零五百八十元
      緩期清償乙節，原告固先於八十九年一月十三日之準備書狀否認之，惟原告法
      定代理人李臺生於八十九年五月二十六日言詞辯論期日改稱：﹁ (八十八年五
      月初)當時他 (指被告法定代理人丙○○)有要求錢慢一點付，當初我有同意慢
      一下，事隔一、二個月，他沒有再聯絡，我認為他逃避，我們才告他﹂等語，
      再於八十九年八月十六日言詞辯論期日稱：﹁緩期清償，我們有同意緩期二個
      星期﹂等語，足見被告抗辯上開價款緩期清償乙事確經原告口頭同意，且原告
      同意時並未訂有期限 (否則原告法定代理人何以就緩期清償期限之陳述無法一
      致？) ，從而原告提出事證證明該三十台自行車已由被告全部售出前，就該價
      款二十三萬零五百八十元之行使請求權時點即未屆至，原告遽行向被告請求此
      部分價款，即嫌無憑。
  (六)綜上所述，原告請求被告給付買賣價款一百零六萬一千六百五十三元，應扣除
      抵銷之七十九萬零七十元及緩期清償之二十三萬零五百八十元，共一百零二萬
      零六百五十元，則原告得請求給付之價款為四萬一千零三元，逾此範圍之請求
      ，即無理由，應予駁回。
四、從而，原告本於買賣契約關係訴請被告清償買賣價金於四萬一千零三元範圍內為
    有理由，逾此範圍之請求，應予駁回。又原告併請求自八十八年四月十五日起至
    清償日止，按年息百分之五計算之法定遲延利息，亦無不合，併予准許。
五、兩造均陳明願供擔保聲請宣告假執行或免為假執行，經核與法律規定相符，就原
    告勝訴部分，爰分別酌定相當擔保金額宣告之。又原告敗訴部分，其假執行之聲
    請，因其訴既經駁回而失所附麗，併予駁回。
六、本件事證已臻明確，兩造其餘主張陳述及所提之證據，均與本判決所得心證之結
    果不生影響，毋庸再予逐一論述，附此敘明。
七、結論：本件原告之訴為一部有理由、一部無理由，並依民事訴訟法第七十九條但
    書、第三百九十條第二項、第三百九十二條，判決如主文。
中      華      民      國    八十九    年      八      月      三十    日
                                    臺灣彰化地方法院民事第一庭
                                        法      官    林    金    灶
右為正本係照原本作成。
如對本判決上訴，應於判決送達後二十日內向本院提出上訴狀。
中      華      民      國    八十九    年      八      月      三十    日
                                        法院書記官    邱    柏    滄


司法院資訊處製作；財團法人民間司法改革基金會備份。
